臺灣高等法院刑事判決
110年度交上易字第182號
上  訴  人  
即  被  告  王盈之


指定辯護人  楊敏宏律師
上列上訴人即被告因公共危險等案件，不服臺灣基隆地方法院10
9年度交易字第257號，中華民國110年3月30日第一審判決（起訴
案號：臺灣基隆地方檢察署109年度偵字第5623號），提起上訴
，本院判決如下：
    主  文
原判決撤銷。
甲○○駕駛動力交通工具而吐氣所含酒精濃度達每公升零點二五
毫克以上，累犯，處有期徒刑伍月，如易科罰金，以新臺幣壹仟
元折算壹日；又汽車駕駛人，無駕駛執照駕車，因過失傷害人，
處有期徒刑伍月，如易科罰金，以新臺幣壹仟元折算壹日。應執
行有期徒刑捌月，如易科罰金，以新臺幣壹仟元折算壹日。
    事  實
一、甲○○知悉其駕駛執照前已因酒駕違規遭吊銷（嗣於民國107
    年1月18日逕行註銷至110年1月17日），不得駕駛汽機車，
    竟於109年7月27日下午1時許，在基隆市仁愛區成功一路附
    近飲用酒類後，竟基於酒後駕駛動力交通工具之犯意，猶騎
    乘車號000-0000號普通重型機車，自上開處所欲行返家，嗣
    於同日下午2時15分許，沿基隆市中山區西定路未劃設慢車
    道惟劃有分向限制線之雙向二車道路段，往復興路方向行駛
    ，行經西定路343號前，本應注意在未劃設慢車道之雙向二
    車道行駛時，在劃有分向限制線之路段，不得駛入來車之車
    道內，且應遵守道路交通標線之指示，而分向限制線（即雙
    黃實線），係用以劃分路面成雙向車道，禁止車輛跨越行駛
    ，並應注意車前狀況，隨時採取必要之安全措施，而依當時
    天候晴，日間自然光線，柏油路面，且乾燥、無缺陷、無障
    礙物，視距良好，並無不能注意之情事，竟疏未注意，即跨
    越分向限制線駛入來車車道，適對向有丙○○騎駛車號000-00
    0號普通重型機車搭載乙○○，沿西定路往成功二路方向駛至
    該處，因閃煞不及，兩車車頭乃發生碰撞後人車倒地，丙○○
    因此受有側性橈骨下端閉鎖性骨折、肋骨閉鎖性骨折、右側
    腕部挫傷、胸部挫傷之傷害，乙○○因此受有左顴骨及上頷骨
    骨折、左小指掌骨骨折之傷害。嗣警據報後前往醫院處理，
    甲○○在肇事後，於犯罪尚未被有偵查權之機關或公務員發覺
    前，向前往醫院處理之警員表明係肇事者而接受裁判，並經
    警於同日下午3時12分進行酒精測試，測試結果其吐氣所含
    酒精濃度達每公升1.00毫克，而查獲上情。
二、案經丙○○、乙○○訴由基隆市警察局第四分局報告臺灣基
    隆地方檢察署檢察官偵查起訴。
    理  由
壹、程序部分
一、被告於第二審審判期日經合法傳喚，無正當之理由不到庭者
    ，得不待其陳述，逕行判決，刑事訴訟法第371條定有明文
    。上訴人即被告甲○○（下稱被告）經本院合法傳喚，有送達
    證書、被告戶役政資訊--個人資料查詢、入出監簡列表在卷
    可查（見本院卷第65、93、99頁)，其無正當理由，於本院1
    10年10月5日審判期日不到庭，自得不待其陳述，逕行判決
    。
二、本案下列所引之供述證據，檢察官、被告及其辯護人於原審
    依法調查上開證據之過程中，均已明瞭其內容而足以判斷有
    無刑事訴訟法第159 條第1 項不得為證據之情事，而被告於
    審判期日未到庭就證據能力有所爭執，檢察官、辯護人於本
    院準備程序及本案言詞辯論程序就相關事證之證據能力均未
    聲明異議，本院審酌該等證據作成時之情況，並無違法取證
    或其他瑕疵，認為適於作為本案認定事實之依據，該等供述
    證據自得為本案之證據使用；其餘引用之書證等非供述證據
    ，均與本案犯罪待證事實具有證據關聯性，且無證據證明有
    何違法取證之情事，並經本院於審理期日依法踐行調查證據
    程序，亦得為本案之證據使用。
貳、實體部分
一、認定事實所憑之證據及理由
　㈠上揭犯罪事實，業據被告甲○○於警詢及原審時均坦承不諱（
    見偵卷第9至14頁、原審卷第101至103、167頁），核與證人
    即告訴人丙○○、乙○○於警、偵訊時證述本件車禍發生因而受
    傷之情節相符（見偵卷第15至18、19至22、113至114頁），
    並有酒精測定紀錄表、財團法人工業技術研究院呼氣酒精測
    試器檢定合格證書、基隆市警察局舉發違反道路交通管理事
    件通知單、車輛詳細資料報表、證號查詢機車駕駛人資料（
    見偵卷第43、49、51、87至93頁）、道路交通事故現場圖、
    調查報告表㈠㈡（見偵卷第35至39頁）、現場及車損照片（見
    偵卷第59至85頁）、告訴人丙○○之衛生福利部基隆醫院診斷
    證明書、告訴人乙○○之汐止國泰綜合醫院診斷證明書（見偵
    卷第55、57頁）、交通部公路總局臺北市區監理所基隆監理
    站110年2月2日北市監基站字第1100008878號函暨所附駕駛
    人基本資料、汽車駕照吊扣銷執行單報表、違反道路交通管
    理案件裁決書（見原審卷第119至127頁）等在卷可稽，足見
    被告自白與事實相符，堪可採信。
  ㈡次按汽車在未劃設慢車道之雙向二車道行駛時，在劃有分向
    限制線之路段，不得駛入來車之車道內、駕駛人駕駛汽車，
    應遵守道路交通標線之指示、汽車行駛時，駕駛人應注意車
    前狀況，並隨時採取必要之安全措施，道路交通安全規則第
    97條第1項第2款、第90條第1項、第94條第3項分別定有明文
    ；又分向限制線，用以劃分路面成雙向車道，禁止車輛跨越
    行駛、分向限制線為雙黃實線，道路交通標誌標線號誌設置
    規則第165條第1項、第2項亦有明定；被告駕車自應注意上
    開規定。而依上開道路交通事故調查報告表所載，案發當時
    天候為晴，有日間自然光線，路面鋪裝柏油，且乾燥、無缺
    陷、無障礙物，視距良好，並無不能注意之情事，詎被告竟
    跨越分向限制線駛入來車車道，致與告訴人丙○○所騎駛搭載
    告訴人乙○○之機車發生碰撞而肇事，被告對本件車禍之發生
    具有過失甚為顯然。又告訴人丙○○、乙○○確因本件車禍分別
    受有上揭傷害，是被告之過失行為與告訴人2人所受傷害間
    ，具有相當因果關係，亦堪認定。
  ㈢綜上所述，本案事證明確，被告犯行堪以認定，應予依法論
    科。
二、論罪科刑　　
  ㈠按道路交通管理處罰條例第86條第1項關於汽車駕駛人，無駕
    駛執照駕車、酒醉駕車、吸食毒品或迷幻藥駕車、行駛人行
    道或行經行人穿越道不依規定讓行人優先通行，因而致人受
    傷或死亡，依法應負刑事責任者，加重其刑至二分之一，係
    就刑法第276條第1項之過失致人於死罪、同條第2項之業務
    過失致人於死罪，同法第284條第1項之過失傷害（及致重傷
    ）罪、同條第2項之業務過失傷害（及致重傷）罪之基本犯
    罪類型（按：108年5月29日修正前刑法，下同），對於加害
    人為汽車駕駛人，於從事駕駛汽車之特定行為時，無駕駛執
    照駕車、酒醉駕車、吸食毒品或迷幻藥駕車，或於行經行人
    穿越道之特定地點，不依規定讓行人優先通行，因而致人受
    傷或死亡之特殊行為要件予以加重處罰，已就上述刑法第27
    6條第1項、第2項，同法第284條第1項、第2項各罪犯罪類型
    變更之個別犯罪行為予以加重，而成另一獨立之罪名，自屬
    刑法分則加重之性質（最高法院92年度第1次刑事庭會議決
    議、99年度台非字第198號判決意旨參照）。然刑法第185條
    之3第1項已經規定「駕駛動力交通工具而有下列情形之一者
    ，處2年以下有期徒刑，得併科20萬元以下罰金：一、吐氣
    所含酒精濃度達每公升0.25毫克或血液中酒精濃度達百分之
    0.05以上。二、有前款以外之其他情事足認服用酒類或其他
    相類之物，致不能安全駕駛。三、服用毒品、麻醉藥品或其
    他相類之物，致不能安全駕駛」，倘若行為人酒後駕車，有
    酒測值每公升0.25毫克或其他不能安全駕駛之情形，符合上
    揭構成要件，已就其「酒醉駕車」之行為依上開規定單獨處
    罰時，倘再認其「酒醉駕車」之行為符合道路交通管理處罰
    條例第86條第1項之規定加重其刑，就行為人「酒醉駕車」
    之單一行為，顯有重複評價之嫌（本院暨所屬法院105年法
    律座談會刑事類提案第33號決議意見參照）。是以被告酒後
    駕車部分既已成立刑法第185條之3第1項第1款之罪名予以處
    罰，其所為過失傷害罪部分，揆諸上開說明，即毋庸再適用
    道路交通管理處罰條例第86條第1項之「酒後駕車」加重其
    刑之規定。
  ㈡惟駕駛人倘執照遭吊銷、註銷者，在其處分期間即無受許可
    駕駛汽車之憑證，自不得駕駛車輛，若仍駕駛，應認係「無
    照駕駛」。被告未考領有機車駕駛執照，而其小型車駕駛執
    照因酒駕違規案遭裁處吊銷，嗣於107年1月18日逕行註銷至
    110年1月17日，有證號查詢機車駕駛人資料、交通部公路總
    局臺北市區監理所基隆監理站110年2月2日北市監基站字第1
    100008878號函暨所附駕駛人基本資料、汽車駕照吊扣銷執
    行單報表、違反道路交通管理案件裁決書、送達證書（見偵
    卷第87頁、原審卷第119至127頁）在卷可憑，是於案發時自
    屬「無駕駛執照駕車」甚明，故就被告酒後駕車上路部分所
    為，係犯刑法第185條之3第1項第1款駕駛動力交通工具而吐
    氣所含酒精濃度達每公升零點二五毫克以上之罪；就其無駕
    駛執照騎駛機車因過失發生道路交通事故而造成告訴人等受
    傷部分所為，核係犯道路交通管理處罰條例第86條第1項、
    刑法第284條前段之汽車駕駛人無駕駛執照駕車而犯過失傷
    害罪。
  ㈢起訴意旨雖漏未論以道路交通管理處罰條例第86條第1項之罪
    名，惟因被告駕車過失致人受傷之社會基本事實同一，且經
    原審與本院審理時，均已當庭告知相關罪名變更（見原審卷
    第161頁、本院卷第55、84頁），當無礙被告之訴訟防禦權
    ，爰依法變更起訴法條。
  ㈣被告以一過失行為，同時使告訴人丙○○、乙○○2人受傷，觸犯
    構成要件相同之罪名，為想像競合犯，應依刑法第55條前段
    之規定，論以一過失傷害罪。
  ㈤刑法第185 條之3 服用酒類等物不能安全駕駛交通工具而駕
    駛罪，與同法第284 條第1 項前段之過失傷害罪，司法實務
    向認為二罪立法目的、保護法益、構成要件均不相同，彼此
    無必然之關連，是行為人服用酒類或其他相類之物，不能安
    全駕駛動力交通工具而駕駛，途中復因過失肇事而致人受傷
    （致重傷或死亡時，已因法律修正增訂為不能安全駕駛動力
    交通工具而駕駛罪之加重結果犯），應認行為人所犯2罪間
    ，無想像競合犯或牽連犯關係，應予併合處罰（最高法院10
    0年度台非字第373號判決要旨參照）。是以被告所犯上開刑
    法第185條之3第1項第1款駕駛動力交通工具而吐氣所含酒精
    濃度達每公升零點二五毫克以上之罪及道路交通管理處罰條
    例第86條第1項、刑法第284條前段之汽車駕駛人無駕駛執照
    駕車而犯過失傷害罪2罪間，犯意各別，行為互異，應予分
    論併罰。
　㈥刑之加重減輕事由
　⒈被告無駕駛執照駕車，肇致本案車禍發生，並因而致告訴人
    受傷，就被告所犯汽車駕駛人無駕駛執照駕車犯過失傷害罪
    部分，依道路交通管理處罰條例第86條第1項規定，加重其
    刑。
　⒉再被告前因酒後駕車之公共危險案件，經臺灣基隆地方法院
    以106年度基交簡字第593號判決判處有期徒刑4月確定，於1
    07年7月16日易科罰金執行完畢等情，有本院被告前案紀錄
    表在卷可查，其於受徒刑之執行完畢後，5年以內故意再犯
    本件酒後駕車公共危險有期徒刑以上之罪，為累犯，參酌司
    法院釋字第775號解釋意旨，考量被告前有酒後駕車之故意
    犯罪執行完畢，卻未能謹慎守法，故意再犯本案酒後駕車犯
    行，顯見其對刑罰反應力薄弱而具有特別惡性，本院認本案
    加重最低本刑尚無罪刑不相當之情形，應依刑法第47條第1
    項之規定，就其所犯酒後駕車公共危險罪加重其刑。
　⒊被告肇事後，於犯罪未被有偵查權之機關或公務員發覺前，
    向前往醫院處理之警員表明係肇事者，願接受裁判，有道路
    交通事故肇事人自首情形紀錄表在卷可憑（見偵卷第41頁）
    ，符合自首之要件，爰依刑法第62條前段之規定，就其所犯
    過失傷害罪，減輕其刑，並與前開加重規定，依法先加後減
    之。
三、撤銷改判之理由及量刑審酌
　　原審調查後，以被告犯行事證明確，予以論科，固非無見。
    惟：
　㈠本件被告所為固同時有道路交通管理處罰條例第86條第1項所
    規定酒醉駕車、無照駕駛之加重事由，然其中酒後駕車之行
    為既已依刑法第185條之3第1項之立法而獨立成罪，不得再
    重複評價，然就其過失傷害部分，仍應另論以無駕駛執照犯
    過失傷害罪，以免評價不足（本院暨所屬法院108年法律座
    談會刑事類提案第6號決議意見參照）。原審就被告所犯過
    失傷害部分，論以道路交通管理處罰條例第86條第1項、刑
    法第284條前段之汽車駕駛人酒醉駕車，因過失傷害人罪，
    容有未當。
　㈡刑罰法規除依不同犯罪構成要件要素，所涵攝相異之可罰性
    ，而賦與相應之法定刑外，立法者基於刑罰目的及刑事政策
    之需要，亦常明文規範加重、減輕、免除法定刑之具體事由
    ，據以調整原始法定刑，而形成刑罰裁量的處斷範圍，即為
    處斷刑。法院於具體案件之量刑過程，就是從法定刑、處斷
    刑之範圍內，確定其刑罰種類及欲予科處之刑度而為宣告，
    具體形成宣告刑。是法定刑、處斷刑俱為量刑之外部性界限
    ，該當於各種犯罪構成要件與法定加重、減輕、免除事由之
    具體事實，既共同形成刑罰裁量範圍，則法院於量刑過程中
    ，自不得再執為刑罰輕重之裁量標準。否則，即違反重複評
    價之禁止（最高法院110年度台上字第2528號判決要旨參照
    ）。原審認被告本件犯罪構成累犯，業依刑法第47條第1項
    規定，就其所犯酒後駕車公共危險罪加重其刑（見原判決第
    4頁，理由欄三㈣），其理由欄三㈥復載敘：「審酌被告前因
    酒後駕車之公共危險案件，經本院分別以⒈105年度基交簡字
    第1167號判決判處有期徒刑3月確定，⒉106年度基交簡字第5
    93號判決判處有期徒刑4月確定，有臺灣高等法院被告前案
    紀錄表存卷可考，竟仍不知惕勵」等情（見原判決第5頁）
    ，似將已適用累犯加重其刑規定而變異其刑罰效果之同一事
    由，重複執作科刑審酌事項而為評價，與禁止重複評價原則
    有違，自難謂符合刑法第57條規定之意旨。
  ㈢被告上訴主張：其為低收入戶，家境貧困、尚有1未成年子女
    待扶養，實無力與告訴人等和解而非不為，原審量刑過重等
    語。查被告迄今仍未取得告訴人等諒解，在本院復未提出其
    他有利之證據，其所執前詞雖不足採，惟原判決既有前揭可
    議之處，即屬無可維持，應由本院將原判決全部撤銷改判，
    原定之應執行刑亦失所附麗，應併予撤銷。
  ㈣爰審酌被告明知酒後駕車在道路上行駛，對一般往來之公眾
    及駕駛人自身均具有高度危險性，竟漠視自身安危，且罔顧
    公眾安全，於服用酒類後其吐氣酒精濃度高達每公升1.00毫
    克，仍貿然駕駛動力交通工具行駛於道路上，危害道路交通
    往來之安全，其所為實屬不當；又因無照駕車、違規跨越雙
    向限制線肇致車禍，使告訴人2人分別受有前揭傷害，蒙受
    身、心痛苦，惟念及被告於警詢、原審時坦承犯行之犯後態
    度，又被告本件酒後駕駛之交通工具係普通重型機車，行駛
    之道路為一般道路，並考量告訴人2人所受傷勢之嚴重程度
    ，及被告迄未能與告訴人2人達成和解，再斟酌被告就本件
    車禍之過失情節與程度，暨被告於原審時自述教育程度高中
    肄業、家境貧困、尚有1未成年子女待扶養（見原審卷第169
    頁）等一切情狀，分別改量處如主文第2項所示之刑，並均
    諭知易科罰金之折算標準。又審酌被告所犯上開2罪犯罪類
    型、侵害法益，並權衡被告所犯各罪之整體犯罪非難評價，
    及參酌當事人意見後，定其應執行之刑如主文第2項所示，
    並諭知易科罰金之折算標準。
據上論斷，應依刑事訴訟法第371條、第369條第1 項前段、第36
4 條、第299 條第1 項前段、第300條，判決如主文。
本案經檢察官何治蕙提起公訴，被告提起上訴後，檢察官楊四猛
到庭執行職務。
中　　華　　民　　國　　110 　年　　10　　月　　26　　日
                  刑事第二十一庭審判長法　官  林怡秀
                                      法　官  蔡羽玄
                                      法　官  胡宜如
以上正本證明與原本無異。
不得上訴。
                                      書記官  黃芝凌
中　　華　　民　　國　　110 　年　　10　　月　　27　　日
附錄：本案論罪科刑法條全文
中華民國刑法第185條之3
駕駛動力交通工具而有下列情形之一者，處2年以下有期徒刑，
得併科20萬元以下罰金：
一、吐氣所含酒精濃度達每公升零點二五毫克或血液中酒精濃度
    達百分之零點零五以上。
二、有前款以外之其他情事足認服用酒類或其他相類之物，致不
    能安全駕駛。
三、服用毒品、麻醉藥品或其他相類之物，致不能安全駕駛。
因而致人於死者，處3年以上10年以下有期徒刑；致重傷者，處1
年以上7年以下有期徒刑。
曾犯本條或陸海空軍刑法第54條之罪，經有罪判決確定或經緩起
訴處分確定，於五年內再犯第1項之罪因而致人於死者，處無期
徒刑或5年以上有期徒刑；致重傷者，處3年以上10年以下有期徒
刑。　
道路交通管理處罰條例第86條（刑責之加重及減輕）
汽車駕駛人，無駕駛執照駕車、酒醉駕車、吸食毒品或迷幻藥駕
車、行駛人行道或行經行人穿越道不依規定讓行人優先通行，因
而致人受傷或死亡，依法應負刑事責任者，加重其刑至二分之一
。
汽車駕駛人，在快車道依規定駕車行駛，因行人或慢車不依規定
，擅自進入快車道，而致人受傷或死亡，依法應負刑事責任者，
減輕其刑。
中華民國刑法第284條
因過失傷害人者，處1年以下有期徒刑、拘役或10萬元以下罰金
；致重傷者，處3年以下有期徒刑、拘役或30萬元以下罰金。